臺灣臺南地方法院民事裁定
109年度消債更字第450號
聲  請  人
即債務人    黃榮銘  

代  理  人  田雅文律師（財團法人法律扶助基金會律師）
上列債務人因消費者債務清理事件聲請更生，本院裁定如下：
    主  文
債務人乙○○自民國一一０年十一月五日下午四時起開始更生程序
，並命司法事務官進行本件更生程序。
    理  由
一、按債務人不能清償債務或有不能清償之虞者，得依本條例所
    定更生程序，清理其債務；債務人無擔保或無優先權之本金
    及利息債務總額未逾新臺幣（下同）12,000,000元者，於法
    院裁定開始清算程序或宣告破產前，得向法院聲請更生；債
    務人對於金融機構負債務者，在聲請更生或清算前，應向最
    大債權金融機構請求協商債務清償方案，或向其住、居所地
    之法院或鄉、鎮、市、區調解委員會聲請債務清理之調解；
    法院開始更生程序之裁定，應載明其年、月、日、時，並即
    時發生效力；法院裁定開始更生或清算程序後，得命司法事
    務官進行更生或清算程序。消費者債務清理條例（下稱消債
    條例）第3條、第16條第1項前段、第151條第1項、第42條第
    1項、第45條第1項分別定有明文。　　　
二、聲請意旨略以：聲請人積欠債權人台新國際商業銀行股份有
    限公司、永豐商業銀行股份有限公司、玉山商業銀行股份有
    限公司、國泰世華商業銀行股份有限公司、凱基商業銀行股
    份有限公司、甲○（台灣）商業銀行股份有限公司、中國信
    託商業銀行股份有限公司、良京實業股份有限公司、勞動部
    勞工保險局等無擔保無優先權債務，共計債務金額為4,894,
    308元。聲請人於民國109年10月20日聲請消債條例前置調解
    (本院109年度南司消債調字第627號)，最大債權金融機構國
    泰世華商業銀行股份有限公司提出180期、利率0%、每月還
    款12,781元之清償方案，惟該方案未包含良京實業股份有限
    公司、勞動部勞工保險局之債權，且聲請人無法負擔上開清
    償方案，故調解不成立。聲請人任職於臺南市私立永春居家
    長照服務機構，每月薪資約30,000元，未申請社會補助。聲
    請人每月平均支出14,866元，名下財產僅存款共909元。除
    個人生活必要支出外，尚需支付兩名就學中子女及父母親扶
    養費，實無力清償債務。是衡以債務人之財產、勞力及信用
    綜合判斷，就已屆清償期之債務，顯已陷於全盤繼續不能清
    償之客觀情狀，而有無法清償債務之情事。聲請人係一般消
    費者，未從事營業，且未經法院裁定開始清算程序或宣告破
    產。爰依消債條例之規定，提出本件更生之聲請等語。
三、本院之判斷：
(一)聲請人主張其為一般消費者，5年內未從事營業活動，積欠
    台新國際商業銀行股份有限公司、永豐商業銀行股份有限公
    司、玉山商業銀行股份有限公司、國泰世華商業銀行股份有
    限公司、凱基商業銀行股份有限公司、甲○（台灣）商業銀
    行股份有限公司、中國信託商業銀行股份有限公司、良京實
    業股份有限公司、勞動部勞工保險局，共計無擔保無優先權
    債務為4,894,308元等情，業據其提出債權人清冊、財團法
    人金融聯合徵信中心當事人綜合信用報告-債務清理條例前
    置協商專用債權人清冊、財團法人金融聯合徵信中心查詢當
    事人綜合信用報告回覆書、國民年金繳款單等件為證（南司
    消債調字卷第16-17、25-30、49頁；消債更字卷第19、27-3
    6、163-174頁）。且有債權人台新國際商業銀行股份有限公
    司【陳報債權金額842,054元】、勞動部勞工保險局【陳報
    債權金額61,784元（國民年金欠款）】、永豐商業銀行股份
    有限公司【陳報債權金額753,158元】、玉山商業銀行股份
    有限公司【陳報債權金額522,984元】、國泰世華商業銀行
    股份有限公司【陳報債權金額1,647,879‬元】、凱基商業銀
    行股份有限公司【陳報債權金額440,911元】、甲○（台灣）
    商業銀行股份有限公司【陳報債權金額1,128,778‬元】、中
    國信託商業銀行股份有限公司【陳報債權金額2,700,185元
    】、良京實業股份有限公司【陳報債權金額1,783,511‬元】
    之陳報狀等在卷可稽（消債更字卷第113-158、215-257頁）
    ，上開債權陳報合計為9,881,244元。是聲請人為一般消費
    者，現積欠無擔保或無優先權之本金及利息債務總額未逾12
    ,000,000元，堪可認定。聲請人在本件更生聲請前，於109
    年10月20日依消債條例第151條第1項規定向本院聲請債務前
    置協商，最大債權金融機構國泰世華商業銀行股份有限公司
    提出180期、利率0%、每月還款12,781元之清償方案，惟該
    方案未包含良京實業股份有限公司、勞動部勞工保險局之債
    權，且聲請人無法負擔上開清償方案，致雙方調解不成立，
    本院於109年12月4日發給聲請人調解不成立證明書等情，亦
    據聲請人提出本院109年度南司消債調字第627號調解不成立
    證明書為證（消債更字卷第69頁），並經本院調閱該調解事
    件卷宗核之相符。是聲請人提起本件更生聲請前，已踐行前
    置調解程序而調解不成立之事實，亦可認定。
(二)聲請人主張其任職於臺南市私立永春居家長照服務機構，每
    月薪資約30,000元，未申請社會補助等情，業據其提出107
    、108、109年度綜合所得稅各類所得資料清單、收入切結書
    、勞工保險被保險人投保資料表、全民健康保險被保險人投
    保資料表等件為證（南司消債調字卷第31-32、43-46頁；消
    債更字卷第37-39、57-59、175、191-194頁），核與聲請人
    之主張大致相符，應可採信。聲請人名下僅有存款909元，
    無其他財產，此有聲請人提出之債務人清冊、全國財產總歸
    戶財產查詢清單、佳里郵局存摺、陽信銀行安順分行存摺等
    件在卷可憑（南司消債調字卷第17、33、47-48頁；消債更
    字卷第20、41、55-56、61-63、177-189頁）。基此，聲請
    人目前償債能力應其每月平均薪資收入30,000元為據。
(三)按債務人必要生活費用，以最近一年衛生福利部或直轄市政
    府所公告當地區每人每月最低生活費一點二倍定之，消債條
    例第64條之2第1項定有明文。債務人聲請更生或清算時所提
    財產及收入狀況說明書，其表明每月必要支出之數額，與消
    債條例第64條之2第1項、第2項規定之認定標準相符者，毋
    庸記載原因、種類及提出證明文件，亦為消債條例施行細則
    第21之1條第3項所明定。參酌聲請人居住地即臺南市政府公
    告110年度臺南市低收入戶最低生活費用每人每月為13,304
    元，該生活費標準係按照政府最近1年平均每人消費支出（
    包括食品費、衣著鞋襪費、房租水電費、家居管理費、醫療
    保健費、交通通訊費、娛樂教育費及雜項支出）百分之60訂
    定，故消債條例之債務人每月生活費標準自堪以上開每人每
    月最低生活費1.2倍即15,965元計之（計算式：13,304元 ×1
    .2 ≒15,965元，元以下四捨五入）。聲請人陳報其個人每月
    生活必要費用約14,866元，該金額未逾越前開每月生活費標
    準15,965元之範圍，依上開說明，應認聲請人主張其每月個
    人生活必要支出為14,866元，尚屬合理。　
(四)再按受扶養者之必要生活費用，準用第1項規定計算基準數
    額，並依債務人依法應負擔扶養義務之比例認定之，消債條
    例第64條之2第2項定有明文。查聲請人之長子95年8月11日
    出生，長女98年1月18日出生，均為未成年人，且尚在就學
    中，均未申請社會補助，此有聲請人提出之戶籍謄本可稽（
    南司消債調字卷第23頁；消債更字卷第25頁），應認該2名
    子女均有受聲請人、子女母親共同扶養之必要，且其生活費
    標準，依前開規定，應以臺南市政府公告之110年度臺南市
    每人每月最低生活費用13,304元之1.2倍即15,965元為限，
    並依法由聲請人、子女母親共同負擔。依此計算之結果，聲
    請人每月扶養其2名子女之扶養費用應以15,965元(計算式：
    15,965元×2人×1/2＝15,965元)為上限。是聲請人主張扶養兩
    位子女每月各7,432元，共14,864‬元，未逾上開計算之金額
    ，核屬適當，應堪採信。另聲請人主張支付父母親扶養費用
    每月各1,829元（扶養負擔各4分之1），而父親患有重度身
    心障礙，每月有老農津貼7,550元，並有長照補助，名下房
    產供聲請人哥哥居住；母親無社會補助，名下房產供聲請人
    、父母、子女居住，此有聲請人提出父母親之戶籍謄本、綜
    合所得稅各類所得資料清單、全國財產總歸戶財產查詢清單
    、佳里農會存摺、父親之身心障礙證明及長照補助文件等件
    可稽（南司消債調字卷第23、35-42、51-53頁；消債更字卷
    第25、43-53、65-67、195-213、263頁）。聲請人之父親25
    年6月20日出生（85歲餘），患有重度身心障礙，需長照輔
    助，母親26年8月21日出生（84歲餘），均已逾強制退休年
    齡，且無所得，名下雖有不動產，價值分別為1,510,600‬‬
    元、3,911,200‬元，然該不動產為供家族人員居住之房地，
    不足供應聲請人父母親生活費用所需，應認有受聲請人與其
    他扶養義務人共同扶養之必要，且其生活費標準，依前開規
    定，應以臺南市政府公告之110年度臺南市每人每月最低生
    活費用13,304元之1.2倍即15,965元為限，並依法由聲請人
    與其他扶養義務人共同負擔。依此計算之結果，聲請人每月
    扶養父親之扶養費用應以2,104元【計算式：（15,965元－7,
    550元）×1/4＝2,104元，元以下四捨五入】為上限；扶養母
    親之扶養費用應以3,991元(計算式：15,965元×1/4＝3,991元
    ，元以下四捨五入)為上限。是聲請人主張支付父母親扶養
    費用每月各1,829元，共計3,658元，未逾上開計算之金額，
    核屬適當，應堪採信。
(五)準此，聲請人目前每月平均收入約30,000元，扣除其每月生
    活必要費用14,866元、子女扶養費14,864‬元及父母親扶養
    費3,658元後，已無餘額，顯無法負擔任何還款方案，是聲
    請人陳稱其收入無法負擔債務，堪可採信。依此，聲請人之
    經濟狀況，確已達不能清償債務之程度，而有更生之原因，
    及藉助更生制度調整其與債權人間之權利義務關係而重建其
    經濟生活之必要。　　　
四、綜上所述，依債務人之收入財產及必要生活支出之情形，已
    達有不能清償債務之程度；債務人係一般消費者，未曾從事
    營業，其無擔保或無優先權之本金及利息債務總額未逾12,0
    00,000元，亦曾踐行前置調解程序而調解不成立，復未經法
    院裁定開始清算程序或宣告破產，又無消債條例第6條第3項
    、第8條或第46條各款所定應駁回更生聲請之事由存在，債
    務人聲請本件更生，應予准許，爰裁定如主文所示。
中    華    民    國    110    年    11    月    5    日
                  民事第一庭    法  官　盧亨龍
以上正本係照原本作成。
本裁定不得抗告。
本裁定已於民國110年11月5日下午4時公告。　　　　　　　　
中　　華　　民　　國　　110 　年　　11　　月　　5 　　日
                                書記官  謝婷婷